ACORDAO-COMPLETO-2436069

ACÓRDÃO 13397/2020 ATA 42/2020 - PRIMEIRA CÂMARA

VISTOS, relatados e discutidos estes autos de tomada de contas especial instaurada pelo Fundo Nacional de Saúde (FNS) em desfavor da empresa Drogaria Drogamanda Ltda. e de suas sócias administradoras, Sras. Ana Rosa Marques e Keila Moreira Marques, em razão da aplicação irregular dos recursos atinentes ao Programa Farmácia Popular do Brasil (PFPB) , no período de 2014 a 2015; 
ACORDAM os ministros do Tribunal de Contas da União, reunidos em sessão da 1ª Câmara, diante das razões expostas pelo relator, em: 
9.1. julgar irregulares as contas das Sras. Ana Rosa Marques (CPF XXX.636.211-XX) e Keila Moreira Marques (CPF XXX.933.031-XX) e do estabelecimento comercial Drogaria Drogamanda Ltda. (CNPJ 24.867.046/0001-70) , com fundamento nos arts. 1º, inciso I, 16, inciso III, alíneas "b" e "c", da Lei 8.443/1992, c/c os arts. 1º, inciso I, e 209, inciso III, do Regimento Interno do TCU; 
9.2. condenar os responsáveis identificados no subitem anterior, em solidariedade, com fundamento no art. 19, caput, da Lei 8.443/1992, c/c o art. 210 do Regimento Interno do TCU, ao pagamento das quantias a seguir especificadas, com a fixação do prazo de 15 (quinze) dias, a contar da notificação, para comprovarem, perante o Tribunal (art. 23, inciso III, alínea "a", da Lei 8.443/1992, c/c o art. 214, inciso III, alínea "a", do Regimento Interno) , o recolhimento das dívidas aos cofres do Fundo Nacional de Saúde, atualizadas monetariamente e acrescidas dos juros de mora, calculados a partir das datas discriminadas, até a data do recolhimento, na forma prevista na legislação em vigor:
	DATA DA OCORRÊNCIA
	VALOR ORIGINAL (R$) 

	02/06/2014
	90,20

	02/06/2014
	48,10

	06/06/2014
	320,76

	04/07/2014
	930,42

	04/07/2014
	3.679,50

	04/07/2014
	56,80

	04/07/2014
	53,65

	31/07/2014
	4.399,60

	31/07/2014
	73,30

	01/08/2014
	2.250,99

	01/08/2014
	80,76

	01/08/2014
	12,42

	09/09/2014
	9.198,60

	09/09/2014
	25,20

	09/09/2014
	94,22

	09/09/2014
	17,70

	09/09/2014
	2.856,33

	02/10/2014
	81,60

	02/10/2014
	10.287,10

	03/10/2014
	26,92

	03/10/2014
	4.629,69

	03/10/2014
	25,88

	03/11/2014
	158,60

	03/11/2014
	148,64

	03/11/2014
	4.220,10

	03/11/2014
	1.1811,10

	03/11/2014
	25,20

	28/11/2014
	7.429,32

	28/11/2014
	17.721,90

	28/11/2014
	349,00

	28/11/2014
	189,02

	28/11/2014
	25,88

	28/11/2014
	25,20

	14/01/2015
	7.768,71

	14/01/2015
	17.276,70

	14/01/2015
	229,40

	14/01/2015
	405,78

	14/01/2015
	13,46

	14/01/2015
	25,20

	09/02/2015
	12.606,50

	09/02/2015
	5.925,87

	09/02/2015
	57,04

	09/02/2015
	120,91

	09/02/2015
	303,96

	03/03/2015
	26,92

	03/03/2015
	11.187,09

	03/03/2015
	19.015,70

	03/03/2015
	61,20

	02/04/2015
	16.131,80

	02/04/2015
	61,20

	02/04/2015
	8.921,88

	05/05/2015
	10.639,44

	05/05/2015
	16.913,90

	05/05/2015
	40,38

	05/05/2015
	19,20

	12/06/2015
	11.453,13

	12/06/2015
	15.168,30

	12/06/2015
	21,60

	12/06/2015
	26,92

	07/07/2015
	10.426,41

	07/07/2015
	15.492,60

	07/07/2015
	28,80

	07/07/2015
	2,40

	07/07/2015
	58,83

	07/07/2015
	13,46

9.3. aplicar ao estabelecimento comercial Drogaria Drogamanda Ltda. (CNPJ 24.867.046/0001-70) , à Sra. Ana Rosa Marques (CPF XXX.636.211-XX) e à Sra. Keila Moreira Marques (CPF XXX.933.031-XX) , individualmente, a multa prevista no art. 57 da Lei 8.443/1992 c/c o art. 267 do Regimento Interno, no valor de R$ 20.000,00, fixando-lhes o prazo de 15 (quinze) dias, a contar das notificações, para comprovarem, perante o Tribunal (art. 214, inciso III, alínea "a", do Regimento Interno) , o recolhimento das dívidas aos cofres do Tesouro Nacional, atualizadas monetariamente desde a data deste acórdão até a dos efetivos recolhimentos, se forem pagas após o vencimento, na forma da legislação em vigor;
9.4. autorizar, desde logo, nos termos do art. 28, inciso II, da Lei 8.443/1992, a cobrança judicial das dívidas, caso não atendidas as notificações;
9.5. autorizar, desde logo, caso solicitado e o processo não tenha sido remetido para cobrança judicial, o pagamento das dívidas em até 36 (trinta e seis) parcelas mensais e consecutivas, nos termos do art. 26 da Lei 8.443/1992, c/c o art. 217 do Regimento Interno/TCU, fixando-se o vencimento da primeira parcela em 15 (quinze) dias, a contar do recebimento da notificação, e o das demais a cada mês, devendo incidir sobre cada valor mensal os correspondentes acréscimos legais, na forma prevista na legislação em vigor, sem prejuízo de alertar os responsáveis de que a falta de comprovação do recolhimento de qualquer parcela implicará o vencimento antecipado do saldo devedor;
9.6. dar ciência desta deliberação ao Procurador-Chefe da Procuradoria da República em Goiás, nos termos do § 3º do art. 16 da Lei 8.443/1992, c/c o § 7º do art. 209 do Regimento Interno do TCU, para adoção das medidas que entender cabíveis.

Tomada de Contas Especial instaurada pelo Fundo Nacional de Saúde (FNS), em desfavor da Drogaria Drogamanda Ltda. e de suas sócias administradoras, em razão da aplicação irregular dos recursos atinentes ao Programa Farmácia Popular do Brasil (PFPB), no período de 2014 a 2015.

Primeira Câmara

Fundo Nacional de Saúde - Ministério da Saúde (FNS-MS).

3. Responsáveis: Ana Rosa Marques (XXX.636.211-XX); Drogaria Drogamanda Ltda. (24.867.046/0001-70); Keila Moreira Marques (XXX.933.031-XX).

13.1. Ministros presentes: Walton Alencar Rodrigues (Presidente), Benjamin Zymler, Bruno Dantas e Vital do Rêgo (Relator).
13.2. Ministros-Substitutos presentes: Augusto Sherman Cavalcanti e Weder de Oliveira.

VITAL DO RÊGO

Adoto como relatório a instrução de mérito elaborada no âmbito da Secretaria de Controle Externo de Tomada de Contas Especial (peça 64) , cujas propostas contaram com a anuência dos dirigentes daquela unidade técnica (peças 65 e 66) e do Ministério Público junto ao TCU (peça 67) , transcrita a seguir com os ajustes de forma pertinentes:
INTRODUÇÃO
	Cuidam os autos de Tomada de Contas Especial instaurada pelo Fundo Nacional de Saúde/Ministério da Saúde (FNS/MS) , em desfavor da sociedade empresária Drogaria Drogamanda Ltda., solidariamente com a Sra. Ana Rosa Marques e a Sra. Keila Moreira Marques, em razão da aplicação irregular de recursos do Sistema Único de Saúde (SUS) no âmbito do Programa Farmácia Popular do Brasil - Aqui Tem Farmácia Popular (PFPB) , no período de 2014 a 2015, o que teria ocasionado um prejuízo de R$ 261.808,39, em valores históricos, aos cofres do FNS.
HISTÓRICO 
O Programa Farmácia Popular do Brasil - PFPB foi criado pela Lei 10.858, de 13/4/2004, e regulamentado pelo Decreto 5.090, de 20/5/2004, com o objetivo de oferecer à população o acesso a medicamentos considerados essenciais, cumprindo, dessa forma, uma das principais diretrizes da Política Nacional de Assistência Farmacêutica.
O PFPB inicialmente funcionava por meio de parceria com governos estaduais, prefeituras municipais e instituições públicas, para o atendimento de projetos de implantação e manutenção de unidades próprias, sob responsabilidade da Fundação Oswaldo Cruz (FIOCRUZ) . 
Em 2006, por meio da Portaria n° 491, o Ministério da Saúde - MS expandiu o Programa para utilizar a rede já instalada do comércio varejista de produtos farmacêuticos, o qual recebeu o nome de "Aqui Tem Farmácia Popular".
As farmácias e drogarias privadas que aderem ao programa fornecem aos cidadãos, de forma gratuita, medicamentos para o tratamento de hipertensão, diabetes e asma. Além destes, são disponibilizados, com até 90% de desconto, medicamentos para rinite, dislipidemia, doença de Parkinson, osteoporose, glaucoma, anticoncepcionais e fraldas geriátricas. Para cada venda realizada, o MS reembolsa o comerciante de acordo com tabela de referência de preços de medicamentos elaborada e disponibilizada no seu sítio eletrônico: http://portalms.saude.gov.br/acoes-e-programas/farmacia-popular/legislacao.
Em 2017, a Comissão Intergestores Tripartite (CIT) decidiu extinguir a rede própria do programa, passando o "Aqui Tem Farmácia Popular" a ser o único meio de se obter medicamentos no âmbito do PFPB. 
A presente TCE originou-se de constatações do Departamento Nacional de Auditoria do SUS (Denasus) em auditoria realizada em dezembro de 2016 com a finalidade de avaliar a execução do Programa Farmácia Popular do Brasil junto à sociedade empresária Drogaria Drogamanda Ltda., abrangendo o período de 2014 a 2015, com foco no cumprimento das normas estabelecidas pela Portaria GM/MS 971/2012, vigente à época, que dispõe sobre o Programa Farmácia Popular do Brasil.
De acordo com o Relatório de Auditoria 17229 do Denasus (peça 2) , foram constatadas irregularidades que representavam R$ 261.808,39, em valores históricos. 
Foram constatadas, no referido Relatório, as seguintes irregularidades:
2.1. Falta e/ou falha na documentação comprobatória de dispensações de medicamentos do Programa Farmácia Popular do Brasil, caracterizada por:
	a) registro de dispensação de medicamentos e/ou correlatos sem apresentar notas fiscais que comprovem as aquisições, contrariando o disposto nos arts. 23, 39 e 40 da Portaria GM/MS 971/2012, vigente à época das dispensações. Evidência: constatações 462060 e 462064 (peça 2, p. 8-10) ;
	b) não apresentação de receitas médicas e cupons vinculados solicitados, contrariando o disposto no art. 39 da Portaria GM/MS 971/2012, vigente à época das dispensações. Evidência: constatação 462068 (peça 2, p. 10-11) ;
	c) registro de dispensação de medicamentos em nome/CPF de pessoas falecidas, contrariando o disposto nos arts. 21, 23 e 40 da Portaria GM/MS 971/2012, vigente à época das dispensações. Evidência: constatação 482075 (peça 2, p. 11-12) ;
O detalhamento do débito apurado pelo Denasus consta da peça 2, p. 14-30. 
Diante das constatações o Denasus deu oportunidade de defesa aos responsáveis, em obediência aos princípios constitucionais que asseguram o direito ao contraditório e à ampla defesa, como demonstram as notificações expedidas em 12/12/2016 (peça 4-7) . Conforme cita o Relatório de Auditoria 17229, os responsáveis não apresentaram justificativa. 
Superada a fase de defesa administrativa, foram emitidas notificações de cobrança pela Secretaria Executiva do FNS aos responsáveis, em ofícios emitidos em 2/6/2017 (peça 10-12) . Em virtude do insucesso na entrega dos ofícios, foi publicado edital em 7/7/2017 (peça 16) .
Assim, o motivo que levou à instauração da presente Tomada de Contas Especial está materializado por prejuízo causado pela sociedade empresária Drogaria Drogamanda Ltda. ao Programa Farmácia Popular do Brasil, no valor histórico de R$ 261.808,39, no período de 2014 a 2015, tendo em vista irregularidades que contrariaram as normas vigentes à época, especialmente a Portaria GM/MS 971/2012, frente às constatações apontadas no Relatório de Auditoria 17229 do Denasus (peça 2) e consolidadas na Matriz de Responsabilização acostada pelo órgão instaurador (peça 33) .
Com base no Relatório de Auditoria do Denasus e com fundamento na IN/TCU 71/2012, alterada pela IN/TCU 76/2016 e DN/TCU 155/2016, o Fundo Nacional de Saúde autorizou a instauração de Tomada de Contas Especial (peça 1) .
O Relatório Completo do Tomador de Contas Especial 183/2018 (peça 34) registra a apuração de fatos, a quantificação do dano, bem como a identificação dos responsáveis, nos termos do art. 2º da IN TCU 71/2012.
Registra, ainda, que foi dada oportunidade de defesa aos responsáveis, conforme as notificações relacionadas no item "V" do relatório do tomador, expedidas visando a regularização das contas e o ressarcimento do dano (peça 34, p. 7-8) . Conforme item "VI" do mesmo relatório, os responsáveis não apresentaram justificativas após a emissão do Relatório de Auditoria (peça 34, p. 8) . 
O Tomador de Contas Especial, em seu Relatório 183/2018 (peça 34, p. 9) , chegou às mesmas conclusões quanto às irregularidades apuradas pelo Denasus no Relatório de Auditoria 17229 (peça 2) . 
Por fim, o tomador de contas concluiu pela responsabilização da sociedade empresária Drogaria Drogamanda Ltda. solidariamente com a Sra. Ana Rosa Marques e a Sra. Keila Moreira Marques, quantificando-se o débito no valor de R$ 362.320,61, atualizado em 14/9/2018 (peça 34, p. 1) . A inscrição em conta de responsabilidade, no SIAFI, foi efetuada mediante a Nota de Lançamento de Sistema 2018NS039772, de 14/9/2018 (peça 30) .
Uma vez concluída a TCE no âmbito do Fundo Nacional de Saúde, esta foi remetida ao Ministério da Transparência e Controladoria-Geral da União, o qual emitiu o Relatório de Auditoria 1533/2018 (peça 36) , que anui com as conclusões do Relatório de Auditoria 17229 do Denasus (peça 2) e Relatório de Tomada de Contas Especial 183/2018 (peça 34) . 
Diante disso, a Secretaria de Controle Interno certificou a irregularidade das contas (peça 37) , acompanhado do parecer do dirigente do órgão de controle interno (peça 38) , tendo o Ministro de Estado da Saúde, Sr. Luiz Henrique Mandetta, registrado o conhecimento das conclusões daquele órgão de controle interno (peça 39) .
Autuada no TCU em 29/11/2019, foi realizada Instrução Preliminar com proposta de citação (peça 41) do estabelecimento comercial Drogaria Drogamanda Ltda. (CNPJ 24.867.046/0001-70) , da Sra. Ana Rosa Marques (CPF XXX.636.211-XX) e da Sra. Keila Moreira Marques (CPF XXX.933.031-XX) , proposta essa que obteve parecer favorável da Subunidade (peça 42) e da Unidade (peça 43) . 
Os responsáveis foram citados por meio dos ofícios:
estabelecimento comercial Drogaria Drogamanda Ltda.: 4121/2020, 20160/2020, 20161/2020 e 20162/2020 (peças 50, 56 e 58) , bem como pelo Edital 573 (peça 59) , publicado no D.O.U em 15/5/2020, data em que teve sua ciência presumida;
Sra. Ana Rosa Marques: 3549/2020 (peça 49) , tendo tomado ciência no dia 6/3/2020, conforme atesta o AR constante da peça 52;
Sra. Keila Moreira Marques: 3548/2020 (peça 48) , tendo tomado ciência no dia 6/3/2020, conforme atesta o AR constante da peça 51.
No dia 15/7/2020 foi juntado despacho de conclusão das comunicações processuais, informando que as providencias inerentes às comunicações processuais foram concluídas com validade da ciência dos responsáveis (peça 63) .
Transcorrido o prazo regimental, os responsáveis Drogaria Drogamanda Ltda., Ana Rosa Marques e Keila Moreira Marques permaneceram silentes, devendo ser considerados revéis, nos termos do art. 12, §3º, da Lei 8.443/1992.
ANÁLISE DOS PRESSUPOSTOS DE PROCEDIBILIDADE DA IN/TCU 71/2012
Prejuízo ao Contraditório e Ampla Defesa
Verifica-se que não há prejuízo ao contraditório e à ampla defesa, uma vez que não houve o transcurso de mais de dez anos desde o fato gerador sem que tenha havido a notificação dos responsáveis pela autoridade administrativa federal competente (art. 6º, inciso II, c/c art. 19 da IN/TCU 71/2012, modificada pela IN/TCU 76/2016) , pois os recursos transferidos e as despesas impugnadas referem-se aos exercícios de 2014 a 2015, e os responsáveis foram notificados sobre as irregularidades pela autoridade administrativa competente em 12/12/2016 (peça 4-7) .
Valor de Constituição da TCE
Verifica-se, também, que o valor atualizado do débito apurado (sem juros) em 1/1/2017 é de R$ 302.609,70, portanto superior ao limite mínimo de R$ 100.000,00, na forma estabelecida conforme os arts. 6º, inciso I, e 19 da IN/TCU 71/2012, modificada pela IN/TCU 76/2016.
VERIFICAÇÃO DA EXISTÊNCIA DE OUTROS DÉBITOS
Em atenção ao comando contido no item 9.4 do Acórdão 1772/2017-TCU-Plenário, de relatoria do Exmo. Ministro-Substituto Augusto Sherman Cavalcanti, e em atendimento ao disposto no art. 6º, § 1º, da Instrução Normativa TCU 71/2012, informa-se que foi constatada a existência de outros débitos imputáveis a responsáveis arrolados nestes autos em demais processos em tramitação no Tribunal, conforme tabela que se segue. 
	Responsável
	Tipo
	TC
	Assunto

	Ana Rosa Marques
	TCE
	Processo 012.200/2019-0
	Não comprovação da regular aplicação dos recursos repassados pela União, Gestão de bens, dinheiros ou valores públicos, Assistência Farmacêutica / Farmácia Popular / Programa Farmácia Popular do Brasil

EXAME TÉCNICO
Esgotamento da via administrativa do Ministério da Saúde para ressarcimento do dano
Preliminarmente, oportuno consignar que, nos termos do art. 23, § 1º, do Decreto 7.827/2012, que regulamenta a Lei Complementar 141/2012, e item 9.3.5.2 do Acórdão 1072/2017-TCU-Plenário (Relator Min. Bruno Dantas) , foram esgotadas, na via administrativa de controle interno do Ministério da Saúde, as medidas para ressarcimento do dano, conforme notificações aos responsáveis em 2/6/2017 (peça 10-12) e edital em 7/7/2017 (peça 16) .
Caracterização das irregularidades geradoras do dano ao erário
Extrai-se da situação sintetizada na seção "histórico" desta instrução que o tomador de contas identificou como ilícito gerador do dano as seguintes irregularidades, o que teria ocasionado um prejuízo de R$ 261.808,39:
2.2. Falta e/ou falha na documentação comprobatória de dispensações de medicamentos do Programa Farmácia Popular do Brasil, caracterizada por:
Ocorrência 1: registro de dispensação de medicamentos e/ou correlatos sem notas fiscais que comprovem as aquisições;
Dispositivos violados: arts. 23, 39 e 40 da Portaria GM/MS 971/2012, vigente à época;
Responsáveis: Drogaria Drogamanda Ltda., Sra. Ana Rosa Marques e Sra. Keila Moreira Marques, sócias administradoras desde 14/5/2014;
Condutas: registrar dispensação de medicamentos e/ou correlatos sem apresentar notas fiscais que comprovem as aquisições;
Evidência: Constatações 462060 e 462064 do Relatório de Auditoria 17229 do Denasus (peça 2, p. 8-10) ;
Ocorrência 2: não apresentação de receitas médicas e cupons vinculados solicitados;
Dispositivos violados: art. 39 da Portaria GM/MS 971/2012, vigente à época;
Responsáveis: Drogaria Drogamanda Ltda., Sra. Ana Rosa Marques e Sra. Keila Moreira Marques, sócias administradoras desde 14/5/2014;  
Condutas: não apresentar receitas médicas e cupons vinculados solicitados;
Evidência: Constatação 462068 do Relatório de Auditoria 17229 do Denasus (peça 2, p. 10-11) ;
Ocorrência 3: registro de dispensação de medicamentos em nome/CPF de pessoas falecidas;
Dispositivos violados: arts. 21, 23 e 40 da Portaria GM/MS 971/2012, vigente à época;
Responsáveis: Drogaria Drogamanda Ltda., Sra. Ana Rosa Marques e Sra. Keila Moreira Marques, sócias administradoras desde 14/5/2014;
Condutas: registrar dispensação de medicamentos em nome/CPF de pessoas falecidas;
Evidência: Constatação 482075 do Relatório de Auditoria 17229 do Denasus (peça 2, p. 11-12) .
Conforme discorrido a seguir no tópico desta peça instrutória intitulado "Responsabilização da Pessoa Física dos Sócios e Dirigentes dos Estabelecimentos Comerciais e Individualização das Condutas", está devidamente caracterizada a responsabilidade de cada pessoa, física e jurídica, incluída na relação de responsáveis desta tomada de contas especial, tendo em vista a natureza jurídica da farmácia ou drogaria, bem como o papel que as pessoas físicas exerciam à frente do negócio.
Responsabilização da Pessoa Física dos Sócios e Dirigentes dos Estabelecimentos Comerciais e Individualização das Condutas
Devido ao caráter convenial conferido à relação entre o poder público e o particular no âmbito do Programa Farmácia Popular do Brasil, conforme art. 2º das Portarias GM/MS 184/2011, 971/2012 e 111/2016, a jurisprudência do TCU tem se solidificado no sentido de que sejam responsabilizados, além da pessoa jurídica, também seus administradores, pessoalmente, a comprovar a regular aplicação dos recursos públicos desse programa submetidos às suas decisões. Nesse diapasão, acerca das irregularidades constatadas na execução do PFPB, julgados recentes do TCU, a exemplo dos Acórdão 3796/2020-TCU-Primeira Câmara (rel. Min. VITAL DO RÊGO) , 2395/2020-TCU-1ª Câmara (rel. Min. WEDER DE OLIVEIRA) , e 2386/2020-TCU-1ª Câmara (rel. Min. AUGUSTO SHERMAN) , têm responsabilizado a pessoa jurídica da farmácia/drogaria credenciada em solidariedade com a pessoa física dos seus administradores, não pelo instituto da desconsideração da personalidade jurídica, mas pela obrigação de prestar contas decorrente da natureza convenial da relação jurídica estabelecida.
Sobre o assunto é claro o voto condutor do Acórdão 5259/2018-TCU-Primeira Câmara, rel. Min. VITAL DO RÊGO:
Com relação à matéria de fato, como bem ressaltou o MPTCU, a norma que instituiu o PFPB (art. 2º, inciso II, da Portaria 184/2011, sucedido pelo art. 2º, inciso II, Portaria 111/2016) atribuiu ao programa, expressamente, a natureza de convênio, por meio do qual é outorgado ao particular (farmácia ou drogaria integrante da rede privada) a gestão de recursos públicos. Assim, ao assumir voluntariamente o múnus público de gestão de recursos do PFPB, o particular se submete à obrigação de prestar contas, conforme disposto no artigo 70, parágrafo único, da Constituição, e, eventual responsabilização em caso mau uso dos recursos geridos, consoante dispõe o artigo 71, inciso II, da CF/1988.
Nesse contexto, compartilho o entendimento do MPTCU, no sentido de que, ao se considerar a gestão de recursos públicos no âmbito de uma pessoa jurídica de direito privado, as decisões das pessoas naturais administradoras dessa pessoa jurídica determinam a destinação a ser dada àqueles recursos públicos. Isso faz com que, além da pessoa jurídica, também seus administradores sejam obrigados, pessoalmente, a comprovar a regular aplicação dos recursos públicos submetidos às suas decisões, a exemplo do que deliberou esta Corte no Acórdão 8969/2016-TCU-Segunda Câmara (Rel. Min. Raimundo Carreiro) .
Dessa forma, nos casos em que o estabelecimento comercial farmacêutico é uma sociedade limitada (Ltda.) , devem ser chamados aos autos a pessoa jurídica em solidariedade com a (s) pessoa (s) física (s) do (s) sócio (s) -administrador (es) , com suas responsabilidades restritas aos períodos de administração. Da mesma forma ocorre nos casos em que o estabelecimento comercial farmacêutico é uma empresa individual de responsabilidade limitada (Eireli) , nos quais devem ser chamados aos autos a pessoa jurídica em solidariedade com a pessoa física do dirigente.
O caso concreto tratado nesta TCE envolve o estabelecimento comercial Drogaria Drogamanda Ltda. (CNPJ 24.867.046/0001-70) , constituído sob a natureza jurídica de sociedade limitada, devendo assim serem responsabilizados também os seus sócios administradores constantes do quadro societário à época das ocorrências, a saber:
Sra. Ana Rosa Marques (CPF XXX.636.211-XX) , sócia administradora desde 14/5/2014; e
Sra. Keila Moreira Marques (CPF XXX.933.031-XX) , sócia administradora desde 14/5/2014.
Considerando os ilícitos acima identificados, a imputação de responsabilidade atende aos pressupostos estabelecidos na jurisprudência desta Corte de Contas. Com efeito, há elementos para individualizar as condutas, o nexo de causalidade entre estas e as irregularidades geradoras do dano e está caracterizada a atuação, no mínimo culposa, dos responsáveis, conforme resumido na matriz de responsabilização anexa a esta instrução e demonstrado na descrição das ocorrências listadas no tópico retro "Caracterização das Irregularidades Geradoras do Dano ao Erário".
Encontram-se, dessa forma, elementos probatórios nos autos que autorizam a responsabilização da empresa Drogaria Drogamanda Ltda., da Sra. Ana Rosa Marques e da Sra. Keila Moreira Marques, na condição de sócias administradoras da empresa Drogaria Drogamanda Ltda. 
Na seara do Direito Financeiro, é cediço que cabe ao responsável demonstrar, por meio da documentação exigida nos normativos do PFPB, a boa e regular aplicação dos recursos públicos federais geridos no âmbito do referido programa, ainda que tais recursos financeiros lhes tenham sido repassados posteriormente à dispensação dos medicamentos, pois fora feito com base nas informações prestadas pelo estabelecimento comercial farmacêutico à luz das exigências previamente estabelecidas e aceitas pelo ente privado. 
Cabia às pessoas aqui responsabilizadas comprovar, por meio de documentos hábeis (notas fiscais de entrada, receitas médicas, cupons vinculados, cupons fiscais, etc...) , que as dispensações de medicamentos respeitaram os normativos do programa.
Citações
Em cumprimento ao Despacho do Secretário da Secex-TCE (peça 43) , foi promovida a citação dos responsáveis por meio dos ofícios:
estabelecimento comercial Drogaria Drogamanda Ltda.: 4121/2020, 20160/2020, 20161/2020 e 20162/2020 (peça 50, 56 e 58) , bem como pelo Edital 573 (peça 59) , publicado no D.O.U em 15/5/2020, data em que teve sua ciência presumida;
Sra. Ana Rosa Marques: 3549/2020 (peça 49) , tendo tomado ciência no dia 6/3/2020, conforme atesta o AR constante da peça 52;
Sra. Keila Moreira Marques: 3548/2020 (peça 48) , tendo tomado ciência no dia 6/3/2020, conforme atesta o AR constante da peça 51.
Da validade das notificações:
	Preliminarmente, cumpre tecer breves considerações sobre a forma como são realizadas as comunicações processuais no TCU. A esse respeito, destacam-se o art. 179, do Regimento Interno do TCU (Resolução 155, de 4/12/2002) e o art. 4º, inciso III, § 1º, da Resolução TCU 170, de 30 de junho de 2004, in verbis:
Art. 179. A citação, a audiência ou a notificação, bem como a comunicação de diligência, farse-ão:
I - mediante ciência da parte, efetivada por servidor designado, por meio eletrônico, fac-símile, telegrama ou qualquer outra forma, desde que fique confirmada inequivocamente a entrega da comunicação ao destinatário;
II - mediante carta registrada, com aviso de recebimento que comprove a entrega no endereço do destinatário;
III - por edital publicado no Diário Oficial da União, quando o seu destinatário não for localizado
 (...) 
Art. 3º As comunicações serão dirigidas ao responsável, ou ao interessado, ou ao dirigente de órgão ou entidade, ou ao representante legal ou ao procurador constituído nos autos, com poderes expressos no mandato para esse fim, por meio de:
I - correio eletrônico, fac-símile ou telegrama;
II - servidor designado;
III - carta registrada, com aviso de recebimento;
IV - edital publicado no Diário Oficial da União, quando o seu destinatário não for localizado, nas hipóteses em que seja necessário o exercício de defesa.
Art. 4º. Consideram-se entregues as comunicações:
I - efetivadas conforme disposto nos incisos I e II do artigo anterior, mediante confirmação da ciência do destinatário;
II - realizadas na forma prevista no inciso III do artigo anterior, com o retorno do aviso de recebimento, entregue comprovadamente no endereço do destinatário;
III - na data de publicação do edital no Diário Oficial da União, quando realizadas na forma prevista no inciso IV do artigo anterior.
§ 1º O endereço do destinatário deverá ser previamente confirmado mediante consulta aos sistemas disponíveis ao Tribunal ou a outros meios de informação, a qual deverá ser juntada ao respectivo processo.
 (...) 
Bem se vê, portanto, que a validade da citação via postal não depende de que o aviso de recebimento seja assinado pelo próprio destinatário da comunicação, o que dispensa, no caso em tela, a entrega do AR em "mãos próprias". A exigência da norma é no sentido de o Tribunal verificar se a correspondência foi entregue no endereço correto, residindo aqui a necessidade de certeza inequívoca. 
Não é outra a orientação da jurisprudência do TCU, conforme se verifica dos julgados a seguir transcritos:
São válidas as comunicações processuais entregues, mediante carta registrada, no endereço correto do responsável, não havendo necessidade de que o recebimento seja feito por ele próprio (Acórdão 3648/2013-TCU-Segunda Câmara, Relator Ministro JOSÉ JORGE) ;
É prescindível a entrega pessoal das comunicações pelo TCU, razão pela qual não há necessidade de que o aviso de recebimento seja assinado pelo próprio destinatário. Entregandose a correspondência no endereço correto do destinatário, presume-se o recebimento da citação. (Acórdão 1019/2008-TCU-Plenário, Relator Ministro BENJAMIN ZYMLER) ;
As comunicações do TCU, inclusive as citações, deverão ser realizadas mediante Aviso de Recebimento - AR, via Empresa Brasileira de Correios e Telégrafos, bastando para sua validade que se demonstre que a correspondência foi entregue no endereço correto. (Acórdão 1526/2007-TCU-Plenário, Relator Ministro AROLDO CEDRAZ) .
A validade do critério de comunicação processual do TCU foi referendada pelo Supremo Tribunal Federal, nos termos do julgamento do MS-AgR 25.816/DF, por meio do qual se afirmou a desnecessidade da ciência pessoal do interessado, entendendo-se suficiente a comprovação da entrega do "AR" no endereço do destinatário:
Ementa: agravo regimental. Mandado de segurança. Desnecessidade de intimação pessoal das decisões do tribunal de contas da união. art. 179 do regimento interno do TCU. Intimação do ato impugnado por carta registrada, iniciado o prazo do art. 18 da lei nº 1.533/51 da data constante do aviso de recebimento. Decadência reconhecida. Agravo improvido.
O envio de carta registrada com aviso de recebimento está expressamente enumerado entre os meios de comunicação de que dispõe o Tribunal de Contas da União para proceder às suas intimações.
O inciso II do art. 179 do Regimento Interno do TCU é claro ao exigir apenas a comprovação da entrega no endereço do destinatário, bastando o aviso de recebimento simples. 
Da revelia dos responsáveis
No caso vertente, a citação dos responsáveis se deu em endereços provenientes da base de CPFs da Receita Federal, em sistema custodiado pelo TCU. A entrega dos ofícios citatórios nesses endereços ficou comprovada.
Transcorrido o prazo regimental fixado e mantendo-se inertes os aludidos responsáveis, impõe-se que sejam considerados revéis, dando-se prosseguimento ao processo, de acordo com o art. 12, § 3º, da Lei 8.443/1992.
Nos processos do TCU, a revelia não leva à presunção de que seriam verdadeiras todas as imputações levantadas contra os responsáveis, diferentemente do que ocorre no processo civil, em que a revelia do réu opera a presunção da verdade dos fatos narrados pelo autor (Acórdão 1009/2018-TCU-Plenário, Relator: BRUNO DANTAS; 2369/2013 - TCU - Plenário, Relator: BENJAMIN ZYMLER e 2449/2013 - TCU - Plenário, Relator: BENJAMIN ZYMLER) . Dessa forma, a avaliação da responsabilidade do agente não pode prescindir da prova existente no processo ou para ele carreada. 
Ao não apresentar sua defesa, os responsáveis deixaram de produzir prova da regular aplicação dos recursos sob sua responsabilidade, em afronta às normas que impõem aos gestores públicos a obrigação legal de, sempre que demandados pelos órgãos de controle, apresentar os documentos que demonstrem a correta utilização das verbas públicas, a exemplo do contido no art. 93 do Decreto-Lei 200/1967: "Quem quer que utilize dinheiros públicos terá de justificar seu bom e regular emprego na conformidade das leis, regulamentos e normas emanadas das autoridades administrativas competentes." 
Mesmo as alegações de defesa não sendo apresentadas, considerando o princípio da verdade real que rege esta Corte, procurou-se buscar, em manifestações dos responsáveis na fase interna desta Tomada de Contas Especial, se havia algum argumento que pudesse ser aproveitado a seu favor. Os responsáveis, no entanto, não se manifestaram em nenhuma fase do processo.
Em se tratando de processo em que a parte interessada não se manifestou acerca das irregularidades imputadas, não há elementos para que se possa efetivamente aferir e reconhecer a ocorrência de boa-fé na conduta dos responsáveis, podendo este Tribunal, desde logo, proferir o julgamento de mérito pela irregularidade das contas, conforme os termos dos §§ 2º e 6º do art. 202 do Regimento Interno do TCU. (Acórdão 2064/2011-TCU-Primeira Câmara, Relator Ubiratan Aguiar; 6.182/2011-TCU-1ª Câmara, Relator Weber de Oliveira; 4.072/2010-TCU-1ª Câmara, Relator Valmir Campelo; 1.189/2009-TCU-1ª Câmara, Relator Marcos Bemquerer; 731/2008-TCU-Plenário, Relator Aroldo Cedraz) .
Dessa forma, os responsáveis Drogaria Drogamanda Ltda., Ana Rosa Marques e Keila Moreira Marques devem ser considerados revéis, nos termos do art. 12, §3º, da Lei 8.443/1992, devendo as contas serem julgadas irregulares, condenando-os solidariamente ao débito apurado e aplicando-lhes a multa prevista no art. 57 da Lei 8.443/1992.
Culpabilidade
No âmbito do TCU, é considerado de boa-fé o responsável que, embora tenha concorrido para o dano ao erário ou outra irregularidade, seguiu as normas pertinentes, os preceitos e os princípios do direito. A análise, portanto, é feita sob o ponto de vista objetivo, sem que seja necessária a comprovação de má-fé (dolo) , mas apenas da ausência de boa-fé objetiva (Acórdão 7936/2018-TCU-Segunda Câmara, rel. Min. Augusto Sherman) .
Dessa forma, não é possível atestar a boa-fé dos responsáveis, já que o dano decorreu justamente do descumprimento das normas e princípios do Programa Farmácia Popular do Brasil - PFPB. É possível afirmar que os responsáveis tinham consciência da ilicitude dos atos, haja vista terem assinado termo de adesão no qual requereram a habilitação nas condições estabelecidas pela Portaria que rege o Programa, da qual declararam expressamente estarem cientes de todo o conteúdo e exigências, as quais aceitaram e se comprometeram a cumprir.
Verificação do Prazo de Prescrição da Pretensão Punitiva
Observa-se não ter ocorrido a prescrição da pretensão punitiva por parte do TCU que, nos termos do entendimento firmado no Acórdão 1441/2016-TCU-Plenário (Rel. Ministro Benjamin Zymler) , subordina-se ao prazo geral de prescrição indicado no art. 205 do Código Civil, qual seja, dez anos contados a partir da data de ocorrência da irregularidade sancionada, nos termos do art. 189 do Código Civil. As irregularidades discutidas nesta TCE ocorreram nos exercícios de 2014 e 2015, bem como houve interrupção do prazo prescricional, em 7/2/2020, em função do ato que determinou as citações (peça 43) , portanto há menos de 10 anos, não restando caracterizada a prescrição da pretensão punitiva.
CONCLUSÃO
Em face da análise promovida na seção "Exame Técnico", verifica-se que os responsáveis Drogaria Drogamanda Ltda., Ana Rosa Marques e Keila Moreira Marques não lograram comprovar a boa e regular aplicação dos recursos, instados a se manifestar, optaram pelo silêncio, configurando a revelia, nos termos do §3º, do art. 12, da Lei 8.443/1992. Ademais, inexistem nos autos elementos que demonstrem a boa-fé dos responsáveis ou a ocorrência de outras excludentes de culpabilidade.
Vale ressaltar que a jurisprudência pacífica nesta Corte é no sentido da imprescritibilidade das ações de ressarcimento ao erário (Súmula TCU 282) . Dessa forma, identificado dano ao erário, devese instaurar e julgar o processo de tomada de contas especial para responsabilizar seus agentes causadores, respeitando o direito ao contraditório e à ampla defesa, independentemente de quando ocorreram os atos impugnados.
Verifica-se também que não houve a prescrição da pretensão punitiva, conforme análise já realizada.
Tendo em vista que não constam dos autos elementos que permitam reconhecer a boa-fé dos responsáveis, sugere-se que as suas contas sejam julgadas irregulares, nos termos do art. 202, § 6º, do Regimento Interno do TCU, com a imputação do débito atualizado monetariamente e acrescido de juros de mora, nos termos do art. 202, §1º do Regimento Interno do TCU, descontado o valor eventualmente recolhido, com a aplicação da multa prevista no art. 57 da Lei 8.443/1992.
PROPOSTA DE ENCAMINHAMENTO
Diante do exposto, submetem-se os autos à consideração superior, propondo:
considerar revéis, para todos os efeitos, o estabelecimento comercial Drogaria Drogamanda Ltda. (CNPJ 24.867.046/0001-70) , a Sra. Ana Rosa Marques (CPF XXX.636.211-XX) e a Sra. Keila Moreira Marques (CPF XXX.933.031-XX) , dando-se prosseguimento ao processo, nos termos do art. 12, § 3º, da Lei 8.443/1992 c/c o art. 202, § 8º, do RI/TCU;
com fundamento nos arts. 1º, inciso I, 16, inciso III, alíneas "b" e "c" da Lei 8.443/1992 c/c os arts. 19 e 23, inciso III, da mesma Lei, e com arts. 1º, inciso I, 209, inciso II e III, 210 e 214, inciso III, do Regimento Interno, que sejam julgadas irregulares as contas do estabelecimento comercial Drogaria Drogamanda Ltda. (CNPJ 24.867.046/0001-70) , da Sra. Ana Rosa Marques (CPF XXX.636.211-XX) e da Sra. Keila Moreira Marques (CPF XXX.933.031-XX) , e condená-los, solidariamente, ao pagamento das quantias a seguir especificadas, com a fixação do prazo de quinze dias, a contar das notificações, para comprovarem, perante o Tribunal (art. 214, inciso III, alínea "a", do Regimento Interno) , o recolhimento das dívidas aos cofres do Fundo Nacional de Saúde, atualizadas monetariamente e acrescidas dos juros de mora, calculados a partir das datas discriminadas, até a data dos recolhimentos, na forma prevista na legislação em vigor, abatendo-se, na oportunidade, os valores já ressarcidos:
	DATA DA OCORRÊNCIA
	VALOR ORIGINAL
 (R$) 
	D/C

	31/03/2014
	20,00
	D

	02/06/2014
	90,20
	D

	02/06/2014
	48,10
	D

	06/06/2014
	320,76
	D

	04/07/2014
	930,42
	D

	04/07/2014
	3679,50
	D

	04/07/2014
	56,80
	D

	04/07/2014
	53,65
	D

	31/07/2014
	4399,60
	D

	31/07/2014
	73,30
	D

	01/08/2014
	2250,99
	D

	01/08/2014
	80,76
	D

	01/08/2014
	12,42
	D

	09/09/2014
	9198,60
	D

	09/09/2014
	25,20
	D

	09/09/2014
	94,22
	D

	09/09/2014
	17,70
	D

	09/09/2014
	2856,33
	D

	02/10/2014
	81,60
	D

	02/10/2014
	10287,10
	D

	03/10/2014
	26,92
	D

	03/10/2014
	4629,69
	D

	03/10/2014
	25,88
	D

	03/11/2014
	158,60
	D

	03/11/2014
	148,64
	D

	03/11/2014
	4220,10
	D

	03/11/2014
	11811,10
	D

	03/11/2014
	25,20
	D

	28/11/2014
	7429,32
	D

	28/11/2014
	17721,90
	D

	28/11/2014
	349,00
	D

	28/11/2014
	189,02
	D

	28/11/2014
	25,88
	D

	28/11/2014
	25,20
	D

	14/01/2015
	7768,71
	D

	14/01/2015
	17276,70
	D

	14/01/2015
	229,40
	D

	14/01/2015
	405,78
	D

	14/01/2015
	13,46
	D

	14/01/2015
	25,20
	D

	09/02/2015
	12606,50
	D

	09/02/2015
	5925,87
	D

	09/02/2015
	57,04
	D

	09/02/2015
	120,91
	D

	09/02/2015
	303,96
	D

	03/03/2015
	26,92
	D

	03/03/2015
	11187,09
	D

	03/03/2015
	19015,70
	D

	03/03/2015
	61,20
	D

	02/04/2015
	16131,80
	D

	02/04/2015
	61,20
	D

	02/04/2015
	8921,88
	D

	05/05/2015
	10639,44
	D

	05/05/2015
	16913,90
	D

	05/05/2015
	40,38
	D

	05/05/2015
	19,20
	D

	12/06/2015
	11453,13
	D

	12/06/2015
	15168,30
	D

	12/06/2015
	21,60
	D

	12/06/2015
	26,92
	D

	07/07/2015
	10426,41
	D

	07/07/2015
	15492,60
	D

	07/07/2015
	28,80
	D

	07/07/2015
	2,40
	D

	07/07/2015
	58,83
	D

	07/07/2015
	13,46
	D

aplicar ao estabelecimento comercial Drogaria Drogamanda Ltda. (CNPJ 24.867.046/0001-70) , à Sra. Ana Rosa Marques (CPF XXX.636.211-XX) e à Sra. Keila Moreira Marques (CPF XXX.933.031-XX) , individualmente, a multa prevista no art. 57 da Lei 8.443/1992 c/c o art. 267 do Regimento Interno, com a fixação do prazo de quinze dias, a contar das notificações, para comprovarem, perante o Tribunal (art. 214, inciso III, alínea "a", do Regimento Interno) , o recolhimento das dívidas aos cofres do Tesouro Nacional, atualizadas monetariamente desde a data do acórdão até a dos efetivos recolhimentos, se forem pagas após o vencimento, na forma da legislação em vigor;
autorizar, desde logo, nos termos do art. 28, inciso II, da Lei 8.443/1992, a cobrança judicial das dívidas, caso não atendidas as notificações;
autorizar, desde logo, com fundamento no art. 26, da Lei 8.443/1992 c/c o art. 217, do Regimento Interno do TCU, caso seja do interesse dos responsáveis, o parcelamento das dívidas em até 36 parcelas, incidindo, sobre cada uma, os encargos legais devidos, sem prejuízo de alertá-los de que, caso optem por essa forma de pagamento, a falta de comprovação do recolhimento de qualquer parcela implicará o vencimento antecipado do saldo devedor, nos termos do art. 26, parágrafo único, e 59, da Lei 8.443/1992 c/c o art. 217, § 2º, do Regimento Interno do TCU;
encaminhar cópia da deliberação ao Procurador-Chefe da Procuradoria da República Em Goiás, nos termos do § 3º do art. 16 da Lei 8.443/1992 c/c o § 7º do art. 209 do Regimento Interno do TCU, para adoção das medidas cabíveis; e comunicar-lhe que o relatório e o voto que a fundamentarem podem ser acessados por meio do endereço eletrônico www.tcu.gov.br/acordaos e que, caso haja interesse, o Tribunal pode enviar-lhe cópia desses documentos sem qualquer custo.
É o relatório.

não há.

Subprocurador-Geral Lucas Rocha Furtado.

Tomada de contas especial. PROGRAMA FARMÁCIA POPULAR. IRREGULARIDADES NO REGISTRO DE DISPENSAÇÃO DE MEDICAMENTOS E CORRELATOS. contas irregulares. débito. multa.

TOMADA DE CONTAS ESPECIAL (TCE)

Secretaria de Controle Externo de Tomada de Contas Especial (SecexTCE).

Cuidam os autos de tomada de contas especial instaurada pelo Fundo Nacional de Saúde (FNS) em desfavor da empresa Drogaria Drogamanda Ltda. e de suas sócias administradoras Ana Rosa Marques e Keila Moreira Marques, em razão da aplicação irregular dos recursos atinentes ao Programa Farmácia Popular do Brasil (PFPB) , no período de 2014 a 2015.
O referido programa consiste no fornecimento aos cidadãos, pela rede privada de farmácias e drogarias e pelas farmácias populares, de um rol de medicamentos, mediante a apresentação de prescrição médica e documento de identidade, com posterior reembolso total ou parcial ao estabelecimento pelo Ministério da Saúde.
As irregularidades do presente processo foram constatadas inicialmente pelo Departamento Nacional de Auditoria do SUS (Denasus) e redundaram em prejuízo de R$ 261.808,39, em valores históricos (peça 2) . As falhas podem ser resumidas em:
registro de dispensação de medicamentos e/ou correlatos sem apresentar notas fiscais que comprovem as aquisições, contrariando o disposto nos arts. 23, 39 e 40 da Portaria GM/MS 971/2012, vigente à época (Constatações 462060 e 462064, à peça 2, p. 8-10) ;
não apresentação de receitas médicas e cupons vinculados solicitados, contrariando o disposto no art. 39 da Portaria GM/MS 971/2012, vigente à época (Constatação 462068, à peça 2, p. 10-11) ;
registro de dispensação de medicamentos em nome/CPF de pessoas falecidas, contrariando o disposto nos arts. 21, 23 e 40 da Portaria GM/MS 971/2012, vigente à época (Constatação 482075, à peça 2, p. 11-12) .
Ainda na fase administrativa, o Denasus notificou os responsáveis acerca das irregularidades, a fim de garantir o direito ao contraditório e à ampla defesa. Contudo, os responsáveis não apresentaram justificativas ou documentação para afastar as irregularidades apuradas (peças 4 a 7) . Ato contínuo, a Secretaria Executiva do FNS emitiu notificações de cobrança aos responsáveis, com a consequente autorização para a instauração de TCE (peças 10 a 12 e 16) .
As conclusões do Tomador de Contas Especial foram no mesmo sentido das do Denasus (peça 34) . O posicionamento foi seguido também pela Controladoria-Geral da União, consoante Certificado de Auditoria e o Parecer do Dirigente do Órgão de Controle Interno, tendo o então Ministro de Estado da Saúde tomado ciência das conclusões (peças 36 a 39) .
No âmbito deste Tribunal, foram regularmente citados os mesmos responsáveis, os quais mais uma vez deixaram transcorrer o prazo regimental fixado, permanecendo silentes. Resta, portanto, caracterizada a revelia, devendo-se dar prosseguimento ao processo, de acordo com o art. 12, § 3º, da Lei 8.443/1992.
Assim, a unidade técnica propôs, em uníssono, o julgamento pela irregularidade de suas contas, a condenação pelo débito apurado e a aplicação de multa fundamentada no art. 57 da Lei 8.443/1992. Tal proposta contou com a anuência do MPTCU, representado pelo Subprocurador-Geral Lucas Rocha Furtado.
Em face da inexistência nos autos de documentos que afastem as irregularidades apontadas e diante da inexistência de elementos que demonstrem a boa-fé ou a ocorrência de outros excludentes de culpabilidade dos responsáveis, manifesto-me em linha com a unidade técnica e com o MPTCU, cujas análises adoto como minhas razões de decidir.
Faço uma única correção, excluindo a primeira parcela do débito, relativa à data de 31/3/2014, uma vez que as sócias assumiram a empresa em 8/4/2014.
Registro que não está caracterizada nos autos a prescrição da pretensão punitiva deste Tribunal, tendo em vista que as irregularidades aqui discutidas ocorreram nos exercícios de 2014 e 2015 e o ato que determinou a citação foi expedido em 7/2/2020 (peça 43) , antes do interregno de dez anos previsto no art. 205 do Código Civil, utilizado subsidiariamente por este Tribunal, conforme Acórdão 1441/2016-TCU-Plenário.
Nesses termos, proponho julgar irregulares as contas da Drogaria Drogamanda Ltda. e de suas sócias administradores Ana Rosa Marques e Keila Moreira Marques, condenando-as, solidariamente, ao pagamento do débito apurado, além de aplicar-lhes a multa prevista no art. 57 da Lei 8.443/1992.
	Diante do exposto, VOTO pela adoção da minuta de acórdão que trago à consideração deste colegiado.
TCU, Sala das Sessões Ministro Luciano Brandão Alves de Souza, em 24 de novembro de 2020.
Ministro VITAL DO RÊGO 
Relator